# 同一控制下企业合并，合并日母公司资本公积不够转回子公司留存收益但其后足够时是..

提问人：kelly529 时间：2018-10-30 11:19:48
陈版请教您， 2010 版准则讲解如下：
此处，我想请教的是：如果在合并日，假定在 2017 年 8 月 1 日，母公司“资本公积—股本溢价”余额为贷方 30 万元，当天子公司留存收益为 100 万元，母公司100%控股子公司，则按准则精神只能转回 30 万，还剩 70 万未转回。而 8 月 1 日当天编制了合并报表。如果在 8 月 20 日，母公司通过定增，取得了新的股本溢价，假定新取得的溢价为 120 万，那么，在 8 月 31日编制合并报表时，要不要把之前未转完的子公司留存收益 70 万元补充转回？这样一来，合并报表中的资本公司可能就不是120 万，而是 50 万元。
请问陈老师，这种合并日母公司股本溢价不够转回子公司当日留存收益而期后取得足够转回的溢价时，是否需
要补充转回？谢谢。

回答人：chenyiwei
个人始终认为：合并报表层面应优先保证全额恢复被合并方留存收益中归属于合并方的部分，即使这样做会导致合并报表层面资本公积出现负数（实际上是在合并日将合并对价款冲减合并报表层面的资本公积导致的）。 如果按照准则规定，在合并日按当日母公司资本公积为限，仅恢复了部分留存收益，则后续恢复的金额一直以该金额为限，即使后续合并方（母公司）因增资扩股等原因又获得了足够的资本公积，对前期未恢复的留存收益也不再补充恢复。

提问人：kelly529 时间：2018-10-31 10:51:45
陈老师，我还想到一个问题，不知道与这个有没有类似性：在权益法核算长投时，即A持股B公司30%股权，有重大影响。长投入账价是 30 万元，如果当年B亏损 500 万元，则A应确认投资收益为 150 万元，但长投只能减计至 0 ，假定A对B另有 50 万元的长期应收款，那么，这 50 万元也会下账，则当年还有 70 万元的亏损将会记录在A公司的备查本上，假定第二年，B公司巨盈 1000 万元，则A享有300 万投资收益，这 300 万将先还原备查本上的 70 万，再还原长期应收款 50 万，再还原长投账面价 30 万，再确认除下的当期投资收益是不？ 以上，有没有同理性呢？准则的意思是想体现母子公司一体性的留存收益情况，所以要求转回，但准则对转回的条件设定了以母公司股本溢价为限，就是因为这个限定，才导致子公司在合并日留存收益未得以完全转回，如果按陈老师的理解，是不会出现这种转不完的情况的。那假定后续母公司溢价足够了，为什么不能接着还原呢？

回答人：chenyiwei
这个问题不能简单与联营企业超额亏损类比。对同一控制下合并中被合并方的留存收益本来就应当全额恢复，而不是一开始不足额恢复，后来再考虑足额恢复问题。这样合并权益变动表会很怪异。

提问人：yiyumjjay 时间：2019-07-15 20:10:20
陈版主，如果将母公司个别报表资本公积全部转增股本，那合并层面的资本公积将被冲减成负数，这样是否合理？

回答人：chenyiwei
可以接受。